臺灣雲林地方法院民事裁定　　　　　　 96年度保險更字第1號
原　　　告
兼　聲請人　乙○○
被　　　告
兼　相對人　富邦產物保險股份有限公司
法定代理人　甲○○
上列當事人間請求給付保險金及聲請訴訟救助事件，本院裁定如
下：
    主      文
本件移送臺灣臺北地方法院。
    理      由
一、按對於私法人或其他得為訴訟當事人之團體之訴訟，由其主
    事務所或主營業所所在地之法院管轄。又當事人得以合意定
    第一審管轄法院。但以關於由一定法律關係而生之訴訟為限
    。前項合意，應以文書證之。再者，訴訟之全部或一部，法
    院認為無管轄權者，依原告聲請或依職權以裁定移送於其管
    轄法院；民事訴訟法第2 條第2 項、第24條、第28條第1 項
    定有明文。另聲請訴訟救助，應向受訴法院為之；同法第10
    9 條第1 項前段亦有明定。
二、本件起訴及聲請意旨略以：訴外人蔡火朗於民國94年1 月4
    日下午6 時40分許，駕駛車牌SE－3625號自小客車沿嘉義縣
    太保市○○路由東往西行駛，途經北港路與三合路交叉路處
    時，未保持安全距離，因而追撞其所駕駛之車牌S2－6851號
    正在停等紅燈自小客車，致其受有頸椎第3 －6 節椎間盤突
    出症併脊髓壓迫等傷害；訴外人所駕駛之前揭肇事自小客車
    曾向被告公司投有強制汽車責任保險，依約其即為該保險契
    約受益人，為此提起本訴請求被告公司應給付其保險金新台
    幣1,500,000 元及法定遲延息。又其係雲林縣口湖鄉公所列
    管之低收入戶，故無資力支出訴訟費用，而本案車禍確係因
    蔡火朗過失所引起，其向相對人即被告公司訴請給付上揭保
    險金，非顯無勝訴之望，爰依民事訴訟法第107 條規定，就
    前揭請求給付保險金案件，准予訴訟救助云云。
三、經查：
  (一)本件被告富邦產物保險股份有限公司其主事務所所在地為台
    北市大安區一節，有本院北港簡易庭向經濟部網站調閱之公
    司及分公司基本資料查詢表1 份附卷（見本院北港簡易庭95
    年度港簡調字第83號卷第28、29頁）可憑，並為原告所自承
    。是則本件兩造間有關給付保險金事件，依首揭規定，自應
    由被告公司主事務所所在地之臺灣臺北地方法院管轄，始為
    合法。
  (二)其次，行政院金融監督管理委員會於民國94年11月7 日以金
    管保四字第9402114040號函核准修正之強制汽車責任保險條
    款雖定有：「因本保險契約發生訴訟時，~s2;約定~s1;以要保人、被
    保險人或請求權人住所所在地之地方法院為管轄法院。但要
    保人、被保險人或請求權人住所在中華民國境外者，則以臺
    灣臺北地方法院為管轄法院」（詳該條款第27條）。惟~s2;「強
    制汽車責任保險條款」~s1;既非法律，亦非命令，此參諸中央法
    規標準法第2 條、第3 條規定自明；上揭條款充其量僅係行
    政院金融監督管理委員會所函准之強制汽車責任保險契約條
    款範本。是強制汽車責任保險條款第27條條款，尚難倚之作
    為本件訴訟定管轄法院之準據。
  (三)再者，上揭強制汽車責任保險條款第27條條文乃係行政院金
    融監督管理委員會於「94年11月7 日」所函准增訂；而原告
    所主張之本案車禍事故其發生日期則係「94年1 月4 日」，
    依當時被告與訴外人即被保險人蔡火朗（即車牌SE－3625號
    號自小客車所有人）所立之強制汽車責任保險要保書（保險
    期間為93年3 月10日至94年3 月10日）及保險條款，並未有
    如上揭強制汽車責任保險條款第27條相同內容約定等情，亦
    有被告所提出之車險承保資料查詢表及保險條款各1 份在卷
    可稽。此外，遍查全卷亦無任何書證可資證明兩造就本案訴
    訟定有如現強制汽車責任保險條款第27條內容之管轄合意約
    定，自難認本件訴訟兩造已有~s2;合意~s1;由本院管轄。
  (四)綜上，本件原告主張其住居所在雲林縣口湖鄉，為屬本院轄
    區，則其所提之本件請求給付保險金事件，依強制汽車責任
    保險條款第27條規定，本院自有管轄權云云，依前所述，即
    無可取。茲原告向無管轄權之本院提起本訴，顯係違誤，爰
    依職權將本件給付保險金及相關訴訟救助事件移送於該管轄
    法院。
四、依首揭法條，裁定如主文。
中　　華　　民　　國　　96　　年　　5 　　月　　8 　　日
                  民事第一庭    法  官  蔣得忠
以上正本係照原本作成。
如對本裁定抗告須於裁定送達後10日內向本院提出抗告狀，並應
繳納抗告費新台幣1,000 元。
中　　華　　民　　國　　96　　年　　5 　　月　　8 　　日
                                書記官　賴成育
